臺灣士林地方法院交通事件裁定　　　　　　　　　　九十三年度交聲字第七０二號
　　原處分機關　臺北市交通事件裁決所
　　異議人即
　　受處分人　　甲○○
右列受處分人因違反道路交通管理處罰條例案件，對於台北市交通事件裁決所於民國
九十三年七月十四日所為之北市裁三字第二二─Ｃ00000000號處分（原處分
案號：北縣警交字第00000000號），聲明異議，本院裁定如左：
    主  文
原處分撤銷。
甲○○汽車駕駛人轉彎時，不依標誌、標線、號誌指示，處罰鍰新台幣陸佰元，並記
違規點數壹點。
    理  由
一、按道路交通管理處罰條例第四十八條第二款規定，汽車駕駛人轉彎時，不依標誌
    、標線、號誌指示者，處新台幣（下同）六百元以上一千八百元以下罰鍰，上開
    違規並應依同法第六十三條第一項第一款規定，記違規點數一點。
二、原處分意旨略以：異議人即受處分人甲○○駕駛六Ｃ─０八八八號自用小客車於
    九十二年九月十四日下午六時十五分，在台北縣三重市○○○路往正義南路交岔
    口設置禁止左轉標誌處左轉重新路一段，經臺北縣政府警察局三重分局當場攔停
    舉發「不依標誌、標線、號誌」違規，依據道路交通管理處罰條例第四十八條第
    二款規定，裁處罰鍰一千八百元整，並依同法第六十三條第一項第一款規定，記
    違規點數一點。
三、聲明異議意旨略以：異議人確於前揭時地駕駛六Ｃ─０八八八號自用小客車沿台
    北縣三重市○○○路往正義南路方向行駛，行至重新路往台北橋方向之中間時，
    車流量過多，燈號由綠燈轉為紅燈，警員用指揮棒指示伊往重新路左轉方向，卻
    被開罰單，伊當時拒簽收，因為伊本來要直走，係受該名警員誤導以致違規，為
    此聲明異議等語。
四、經查：受處分人甲○○上揭違規事實，業據證人即本件之舉發員警王明印到庭結
    證稱：「正義南路及正義北路雙向是禁止左轉，我當時在交叉路口指揮，受處分
    人就有打方向燈要左轉重新路，我有比手勢告訴他說不能左轉，他還是強行左轉
    ，我就把他攔下來，我就開單告發他，未依標示左轉」、「他說他沒有看到禁止
    左轉的標誌，那禁止左轉標誌是立在紅綠燈旁邊，很清楚都可以看到」等語明確
    （見本院九十三年八月十九日訊問筆錄），果受處分人當時係欲直行，何以於遭
    警察攔下時，告知警察未看到禁止左轉之標誌，顯見受處分人所辯係警察指示其
    左轉云云，尚非可採。而證人王明印與受處分人並無仇怨，自無設詞誣陷，身觸
    偽證罪之必要，其所言應可採信，足認受處分人當時係駕車由正義北路左轉重新
    路行駛，至為明確。是受處分人明知該違規路段設有「禁止左轉」標誌，竟仍執
    意違規左轉，其違規事實至為灼然。本件異議人既未就執勤員警之舉發有誤提出
    相關證據以供調查，本院經查亦無何證據足資證明其有捏造事實違法取締之情事
    ，則執勤警員本其維護交通秩序、安全職責所為之舉發，自應受到合法、正確之
    推定，是異議人辯稱其並未違規云云，並不可採。
五、復按依道路交通管理條例所定罰鍰之處罰，行為人於接獲違反道路交通管理事件
    通知書後，不服舉發事實者，應於十五日內，向處罰機關陳述意見或提出陳述書
    ，由主管機關裁決處罰，不服上開處罰，得於接到裁決書之翌日起二十日內，向
    管轄地方法院聲明異議，同條例第八條、第九條及第八十七條亦分別定有明文，
    易言之，對於交通違規案件，法律定有周延之救濟途徑，受處分人僅需按上開程
    序於規定期間內救濟，權利當可獲得確保，惟若受處分人捨法律救濟途徑不由，
    反以法制外之手段圖維權益，法規命令因而給予一定失權或不利益之效果，該等
    規定，自難謂與權利保障原則牴觸，從而，違反道路交通管理事件統一裁罰標準
    及處理細則第十一條規定行為人有違反道路交通管理處罰條例之情形，應填製舉
    發違反道路交通管理事件通知單（下稱舉發通知單），當場舉發者，應將該舉發
    通知單填記後，交付該行為人簽名或蓋章收受之，拒絕簽章者，並記明其事由，
    視為已收受，此一規定，對於無故拒絕簽名收受舉發通知單者，予以擬制已受送
    達。然內政部警政署八十七年六月十一日八七警署交字第四八九八五號函對此種
    情形稱：違反道路交通管理事件，違規人當場拒絕簽收通知單，執勤員警未記明
    其事由，多僅註記「拒收」或「拒簽收」，而未告知應到案日期、處所、違規事
    實及違反法條，致違規人不知應到案日期、處所、繳納期限等。而事實上應到案
    處所、日期如舉發當場未告知違規人時，違規人確屬無從知悉處罰內容並依限期
    到案。遇有拒簽情形時，應告知其應到案日期、處所、繳納期限等事項，並於通
    知單「移送聯」記明上述事由已告知情形，以保障違規人權益，並利裁罰人員參
    考。上開函釋內容，具有使前揭「拒絕簽章，視為已收受」之規定合法、具體化
    之實質內涵，使受處分人得具體明確知悉舉發通知單內容。經查，本件依卷附舉
    發通知單，員警僅記載「拒簽拒收」，並未為已告知上開應到案日期、處所、繳
    納期限等註記，且證人王明印亦到庭結證稱並未告知受處分人到案日期等情（見
    本院九十三年八月十九日調查筆錄），則受處分人是否確知上開內容，不無疑義
    。而此攸關受處分人是否應依違反道路交通管理事件統一裁罰標準表裁罰最高之
    罰鍰金額，難認對受處分人之權並無影響。足見原處分機關遽對受處分人為前開
    最高罰鍰金額之裁決，即難認為允當，應認受處分人此部分之之異議為有理由。
六、綜上而論，受處分人於前揭時地未依標誌指示而轉彎之違規事實，至臻明確，自
    應依法裁罰，其以前揭情詞主張未違規云云，要非可採。再查，本件舉發通知單
    員警僅記載「拒簽拒收」，並未為已告知上開應到案日期、處所、繳納期限等註
    記，且未告知受處分人到案日期，詎原處分機關未斟酌及此，率以逾越到期限三
    十日以上而裁罰最高額一千八百元，尚有未洽，從而受處分人聲明異議指摘原處
    分過重，為有理由，自應由本院將原處分予以撤銷，並審酌本件違規情節，依道
    路交通管理處罰條例第四十八條第二款、第六十三條第一項第一款之規定，另裁
    定如主文第二項所示。
據上論斷，應依道路交通案件處理辦法第二十條前段，裁定如主文。
中　　　華　　　民　　　國　　九十三　　年　　　十　　　月　　二十二　　日
                                  臺灣士林地方法院交通法庭
                                      法  官  王　俊　雄
右正本證明與原本無異。
如不服本裁定應於送達後五日內向本法院提出抗告狀。
　　　　　　　　　　　　　　　　　　　書記官　許　秋　莉
中　　　華　　　民　　　國　　九十三　　年　　　十　　　月　　二十二　　日
